臺灣臺中地方法院刑事判決
110年度原訴字第70號
公  訴  人  臺灣臺中地方檢察署檢察官
被      告  林金糖



選任辯護人  胡陞豪律師
上列被告因傷害等案件，經檢察官提起公訴（109年度偵字第357
65號），本院判決如下：
　　主    文
林金糖無罪。
    理    由
一、公訴意旨略以：被告林金糖與告訴人紀美鈺為姑嫂關係，惟
    二人平日素有不睦，被告於民國109年5月8日上午11時7分許
    ，至臺中市○區○○街000號之城隍廟(下稱系爭城隍廟)內欲尋
    找紀榮川(即告訴人之父，被告之公公)，見告訴人在廟內與
    紀榮川聊天，竟基於強制及傷害之犯意，衝至告訴人背後，
    突然大手使力抓住告訴人右側上臂往後拉行後，並帶走紀榮
    川，致告訴人受有右側上臂挫傷之傷害，以此強暴方式，妨
    害告訴人與其父紀榮川聊天說話之權利。因認被告涉犯刑法
    第304條第1項之強制及同法第277條第1項之傷害罪嫌等語。
二、按不能證明被告犯罪者，應諭知無罪之判決，刑事訴訟法第
    301條第1項定有明文。又事實之認定，應憑證據，如未能發
    現相當證據，或證據不足以證明，自不能以推測或擬制之方
    法，以為裁判基礎（最高法院40年台上字第86號判例要旨參
    照）。而認定犯罪事實所憑之證據，雖不以直接證據為限，
    間接證據亦包括在內，然而無論直接證據或間接證據，其為
    訴訟上之證明，須於通常一般之人均不致有所懷疑，而得確
    信其為真實之程度者，始得據為有罪之認定，倘其證明尚未
    達到此一程度，而有合理之懷疑存在，而無從使事實審法院
    得有罪之確信時，即應由法院為諭知被告無罪之判決（最高
    法院76年台上字第4986號判例參照）。又刑事訴訟法第161
    條第1項規定：檢察官就被告犯罪事實，應負舉證責任，並
    指出證明之方法。因此，檢察官對於起訴之犯罪事實，應負
    提出證據及說服之實質舉證責任。倘其所提出之證據，不足
    為被告有罪之積極證明，或其指出證明之方法，無從說服法
    院以形成被告有罪之心證，基於無罪推定之原則，自應為被
    告無罪判決之諭知（最高法院92年台上字第128號判例參照
    ）。再按被害人就被害經過所為之陳述，其目的在於使被告
    受刑事訴追處罰，與被告處於絕對相反之立場，其陳述或不
    免渲染、誇大。是被害人縱立於證人地位具結而為指證、陳
    述，其供述證據之證明力仍較與被告無利害關係之一般證人
    之陳述為薄弱。從而，被害人就被害經過之陳述，除須無瑕
    疵可指，且須就其他方面調查又與事實相符，亦即仍應調查
    其他補強證據以擔保其指證、陳述確有相當之真實性，而為
    通常一般人均不致有所懷疑者，始得採為論罪科刑之依據，
    非謂被害人已踐行人證之調查程序，即得恝置其他補強證據
    不論，逕以其指證、陳述作為有罪判決之唯一證據（最高法
    院95年度台上字第6017號判決意旨參照）。
三、公訴人起訴被告林金糖涉犯上揭犯行，無非係以⑴被告林金
    糖於偵訊中之供述；⑵告訴人紀美鈺於偵查中之指證及證人
    紀美妏於偵查中之證述；⑶衛生福利部臺中醫院（下稱臺中
    醫院）診斷證明書1份、告訴人受傷照片共4張為據。
四、訊據被告固不爭執有於前揭時間前往系爭城隍廟尋找紀榮川
    之事實，惟堅決否認有何傷害、強制等犯行，辯稱：伊當時
    至廟裡只為了叫紀榮川回家，當時紀榮川叫伊先回家照顧伊
    婆婆，伊離開時紀榮川還在廟裡和告訴人及紀美妏聊天，伊
    並未拉告訴人之手臂或碰觸告訴人，更未傷害告訴人等語。
    辯護人辯護意旨則以：就傷害罪部分，告訴人診斷證明書之
    看診時間與起訴書所指發生傷害時間相距甚遠，且告訴人當
    下並無向外求助，周遭的人也無反應，不合常理；就強制罪
    部分，依證人紀榮川所述，被告並未將紀榮川強行帶走讓告
    訴人無法與紀榮川對話，反而是被告講完後即自行離去，未
    妨害兩方對談，告訴人仍可與紀榮川談話自如，其等嘴巴未
    受拘束，亦未被阻攔，故無強制犯行等語。經查：
(一)被告有於前揭時間前往系爭城隍廟尋找紀榮川，當時告訴人
    與紀美妏亦在廟內等情，業據被告坦承不諱，核與告訴人於
    偵訊及本院審理時證述；證人紀美妏於偵訊及本院審理時證
    述；證人紀榮川於本院審理時證述等情節大致相符（見偵卷
    第22頁、第57至58頁；本院卷第153至185頁）。另告訴人於
    案發當日之21時20分有至臺中醫院急診，經診斷有右側上臂
    挫傷之傷勢等情，有臺中醫院診斷證明書、傷勢相片在卷可
    稽（見偵卷第5頁、第23至25頁），並為被告所不爭執。是
    上開情節均足堪認定為事實。
(二)惟關於被告有無在系爭城煌廟內對告訴人為傷害、強制等犯
    行：
  1.證人紀榮川於本院審理時證稱：告訴人和紀美妏有帶伊去城
    隍廟講話，聊了一下，被告來叫伊回家一下，伊要被告先自
    己回去，伊等一下再回家，被告沒有拉伊回去，被告對伊很
    客氣，不會敢拉伊，被告沒有靠近告訴人，不可能拉告訴人
    ，之後伊就留在原地繼續聊天，大家都很平靜，沒看到吵架
    或互罵，之後伊女兒走了，伊就回家，告訴人是後來才說手
    在痛，那時候沒有講等語（見本院卷第173頁、第175頁）。
    故依證人紀榮川在場目擊之情形，並無任何被告在系爭城隍
    廟拉扯告訴人或帶走紀榮川之情形。
  2.公訴意旨認被告係於109年5月8日11時7分許對告訴人有傷害
    行為，惟觀諸卷附臺中醫院診斷證明書「醫師囑言」欄記載
    ：病人於109年5月8日21時20分至急診就診等語（見偵卷第5
    頁），距公訴意旨所指案發時間已逾10小時，已難謂密接，
    是上開驗傷結果無從排除是否有因其他因素或外力介入而造
    成之可能，告訴人之傷勢是否確為被告所造成，並非無疑。
    　　
  3.告訴人於偵訊及本院審理時固證稱被告有於前揭時、地自後
    抓住伊手臂，將伊拖開，並硬把紀榮川帶回去，不讓伊與紀
    榮川講話等語（見偵卷第22頁、本院卷第154至165頁）。證
    人紀美妏於偵訊時亦證稱：當時告訴人與證人紀榮川在講話
    ，伊站在告訴人旁邊，被告突然從家裡很生氣地走過來拉告
    訴人右上臂，並開始罵，之後就把證人紀榮川帶走云云（見
    偵卷第58頁）；並於本院審理時證稱：被告拉完告訴人右手
    臂後，看到伊站在旁邊，被告就伸手要脫伊口罩，並作勢要
    打伊，後來就把證人紀榮川帶走云云（見本院卷第166頁）
    。惟證人紀榮川於本院審理時明確證稱伊於前揭時間並無遭
    被告強行帶離系爭城煌廟之情形，與告訴人及證人紀美妏之
    證述明顯不符。且依證人紀美妏於偵訊時之證述，被告於案
    發當日拉告訴人手臂，並開始罵後，即將紀榮川帶走，嗣於
    本院審理時卻改稱被告於拉告訴人手臂後，復有拉扯伊口罩
    及作勢毆打伊之舉，其後始將紀榮川帶走，證人紀美妏前後
    所證案發過程，非無齟齬。再者，證人紀美妏既然證稱伊目
    睹被告從家裡很生氣地走向告訴人、拉扯告訴人手臂，顯然
    有目擊被告走入城隍廟接近告訴人之過程，而能觀察到被告
    生氣之神情，惟告訴人於本院審理時乃證稱：案發當時證人
    紀美妏的臉沒有朝向廟的出入口，被告從廟的側面進來時，
    因為被告離證人紀美妏還有一段距離，故證人紀美妏沒有看
    到被告云云（見本院卷第159頁、第163頁），兩人證述亦有
    矛盾。從而，證人紀美妏證詞之憑信性尚有疑義，尚難據以
    補強告訴人指訴之真實性。
　4.另公訴意旨雖以被告帶走證人紀榮川，致告訴人未能行使與
    證人紀榮川講話之權利，而認被告涉犯強制罪嫌。惟證人紀
    榮川於本院審理時證稱：被告當天要伊回去是用講的，沒有
    打架或吵架，被告沒有拉伊回去，也沒有拉告訴人，伊要被
    告先回去，之後伊就留在原地繼續聊天等語（見本院卷第17
    3頁、第175頁），依證人紀榮川所證，本難認被告有何妨害
    告訴人與證人紀榮川對話之行為。況退步言之，被告縱有帶
    走證人紀榮川之行為，其所影響之權利無非是證人紀榮川自
    身之人身、行動自由，若該行為並未違反證人紀榮川之自由
    意志，自難遽以強制罪相繩。又按人民與人民自由、權利之
    行使發生衝突時，除須藉由權衡自由、權利相互間保障之目
    的，以劃定二者之適當界限外，解釋刑法之構成要件，尤應
    注意行使權利之範圍是否有過度擴張、權利範圍是否過於抽
    象而造成動輒得咎之情形，從而解釋法律，必須基於刑罰謙
    抑性及最後手段性原則，應避免立即動用刑罰權處罰人民，
    否則，反而造成人民權利之過度侵害。另強制罪之處罰，於
    界定上需遵守上開刑法謙抑性原則，為避免個人在社會日常
    生活相互受制、動輒得咎，倘行為人目的與手段關係，認行
    為人之強制行為只造成頗為輕微之影響，則此種強制行為自
    不應評價為具有刑罰之可非難性，亦難認為有侵害何種權利
    保障之核心範圍。且強制罪構成要件中關於審核妨害權利之
    範圍應力求具體、客觀，人民權利範圍之保障，在解釋上亦
    應避免過度擴大範圍，造成個人在社會日常生活受到過度限
    制，如行為人目的與手段關係，認行為人之強制行為只造成
    輕微之影響，則此種強制行為已然不具刑事制裁之可非難性
    ，自不得逕以強制罪相繩。又行為人行為之模式、強度、持
    續時間，所造成侵害之法益及行為是否極其輕微，可責難性
    、刑罰非難性是否不高等情，俱為判斷是否構成強制罪之重
    要審查因素。查告訴人與證人紀榮川談話之權利，是否為刑
    法強制罪所保障之法益範圍所涵蓋，已非無疑，且被告縱有
    帶同證人紀榮川返家之舉，客觀上亦屬同居照顧親屬之一般
    日常行為，告訴人亦非不得陪同證人紀榮川返家繼續聊天，
    依卷內證據尚難認定被告係欲阻止告訴人與證人紀榮川接觸
    ，更難認被告有侵害告訴人何種權利保障之核心範圍。
五、綜上所述，告訴人之指訴尚乏足夠之補強證據以實其說，依
    舉證分配之法則，對於被告犯罪事實之構成，應由檢察官負
    舉證義務，然檢察官之前揭舉證，尚未達於通常一般之人均
    不致有所懷疑，而得確信其為真實之程度者，本件既存有合
    理懷疑，而致本院無法形成被告有罪之確切心證，自屬不能
    證明被告犯罪，基於無罪推定之原則，本案自應依法對被告
    為無罪之諭知。
據上論斷，應依刑事訴訟法第301條第1項前段，判決如主文。
本案經檢察官陳宜君提起公訴，檢察官張添興到庭執行職務。
中    華    民    國    110    年    5    月    17    日
            刑事第十三庭  審判長法  官  李宜娟
　　　　　　　　　              法  官  洪瑞隆　　
　　　　　　　　　              法  官  林德鑫
以上正本證明與原本無異。
如不服本判決應於收受判決後20日內向本院提出上訴書狀，並應
敘述具體理由；其未敘述上訴理由者，應於上訴期間屆滿後20日
內向本院補提理由書（均須按他造當事人之人數附繕本）「切勿
逕送上級法院」。
告訴人或被害人如不服判決，應備理由具狀向檢察官請求上訴，
上訴期間之計算，以檢察官收受判決正本之日起算。
                                書記官  高郁婷
中    華    民    國    110    年    5    月    18    日